臺灣彰化地方法院刑事判決　　　　　　　100年度易字第221號
公　訴　人　臺灣彰化地方法院檢察署檢察官
被　　　告　呂嘉銘
上列被告因竊盜案件，經檢察官提起公訴（99年度偵字第10580
、10581號），本院判決如下：
    主  文
呂嘉銘竊盜，處有期徒刑伍月；又踰越牆垣、安全設備竊盜，處
有期徒刑壹年肆月。應執行有期徒刑壹年柒月。
    事  實
一、呂嘉銘因缺錢花用，而先後為下列行為：
(一)於民國99年1月18日下午5時許，騎乘其所有車牌號碼EYH-59
    8號機車，行經陳明生位於臺中市○○區○○里○○街155號
    （升格改制前為「臺中縣烏日鄉○○村○○街155號」）之
    住宅，見該住宅房門未鎖，竟起意基於意圖為自己不法所有
    之竊盜犯意，侵入上開住宅（無故侵入住宅部分，未據陳明
    生告訴，檢察官亦未起訴），徒手竊取陳明生所有之瓶酒1
    罐及小豬撲滿1個得手，於尚未離去現場之際，適陳明生之
    子陳伯彥於同日下午5時20分許返家，呂嘉銘見狀，旋即放
    下所竊得之上開物品，騎乘上開機車逃逸。嗣經陳明生報案
    後，為警調取路口之監視器錄影畫面而循線查獲。
(二)於99年2月15日下午2時30分許，騎乘前開機車，行經孫桂芝
    位於臺中市○○區○○路三段888號住宅，見無人在家有機
    可乘，竟又起意基於意圖為自己不法所有之竊盜犯意，攀爬
    越過該住宅圍牆而上二樓，自該二樓窗戶進入屋內（無故侵
    入住宅部分，未據孫桂芝告訴，檢察官亦未起訴），徒手竊
    取孫桂芝所有之女用勞力士手錶1只、黃金金飾1批、現金新
    臺幣（下同）6千7百元得手。隨後於同年3月4日晚上9時許
    ，至不知情之張捶銅（起訴書於犯罪事實欄誤載為「張垂銅
    」）設於彰化縣彰化市○○路181號之「互助當鋪」典當上
    開手錶，得款7萬元（事後孫桂芝以7萬2千元買回），其餘
    金飾則變現得款7、8萬元，皆與所竊得之上開現金一同花用
    殆盡。嗣經孫桂芝報案後，為警調取路口之監視器錄影畫面
    而循線查獲。
二、案經前臺中縣警察局烏日分局、臺中市警察局第六分局報告
    臺灣臺中地方法院檢察署檢察官呈請臺灣高等法院臺中分院
    檢察署檢察長，核轉臺灣彰化地方法院檢察署檢察官偵查起
    訴。
    理  由
一、本件為刑事訴訟法第376條第2款所列案件，依同法第284條
    之1規定，由法官獨任審判，先予敘明。
二、證據能力部分：
(一)按被告以外之人於審判外之言詞或書面陳述，除法律有規定
    者外，不得作為證據，刑事訴訟法第159條第1項固有明文。
    惟被告以外之人於審判外之陳述，雖不符刑事訴訟法第159
    條之1至第159條之4規定（得為證據之情形），而經當事人
    於審判程序同意作為證據，法院審酌該言詞陳述或書面陳述
    作成時之情況，認為適當者，亦得為證據，刑事訴訟法第15
    9條之5第1項定有明文。本案中公訴人所提出之證人即被害
    人陳明生、孫桂芝、證人陳伯彥、張捶銅之警詢陳述，及贓
    物責付保管單（證人張捶銅簽立）、贓物認領保管單（證人
    孫桂芝簽立）、當票各1紙、警員之職務報告2份，均屬被告
    呂嘉銘以外之人於審判外之言詞或書面陳述，被告於本院審
    理中，同意作為證據，且本院審酌該等言詞及書面陳述作成
    時之情況，亦均認為適當，復與本案待證事實具有關聯性，
    並經本院於審理時依法定程序予以調查，故均得作為證據。
(二)本案中公訴人提出之路口監視器畫面翻拍照片，及警員據報
    後至失竊現場勘查時拍攝之現場蒐證照片，分別為縣、市○
    ○於路口架設之監視器及警員於勘查現場時，透過錄影、照
    相設備對現場景物、特徵拍攝所形成之機械性紀錄，再還原
    於照相紙上，因其拍攝之情形與相片所呈現之內容，是藉由
    錄影、照相設備之正確性來加以保障其內容之一致性，並非
    人對現場情形之言詞描述本身，故非屬供述證據，自皆無傳
    聞法則之適用；且對此等證據，被告亦不爭執有違法取得之
    情形，本院復查無不得作為證據之情況，復與本案待證事實
    具有關聯性，故均得作為證據。
(三)再按除顯有不可信之情況外，公務員職務上製作之紀錄文書
    、證明文書，亦得為證據，刑事訴訟法第159條之4第1款規
    定甚明。本案中公訴人提出之車籍查詢基本資料，係辦理交
    通監理業務之公務員職務上製作之紀錄文書，被告不爭執證
    據能力，復查無顯不可信之情況，依上述規定，自亦得作為
    證據。
(四)又現行刑事訴訟法關於「鑑定」之規定，除選任自然人充當
    鑑定人外，另設有囑託機關鑑定制度。依同法第198條、第
    208條之規定，不論鑑定人或鑑定機關、團體，固均應由法
    院、審判長、受命法官或檢察官視具體個案之需要而為選任
    、囑託，並依第206條之規定，提出言詞或書面報告，始符
    合同法第159條第1項所定得作為證據之「法律有規定」之情
    形，否則所為之鑑定，仍屬傳聞證據。然於司法警察機關調
    查中之案件，為因應實務上，或因量大、或有急迫之現實需
    求，併例行性當然有鑑定之必要者，基於檢察一體原則，得
    由該管檢察長對於轄區內之案件，以事前概括選任鑑定人或
    囑託鑑定機關、團體之方式，俾便轄區內之司法警察官、司
    法警察對於調查中之此類案件，得即時送請先前已選任之鑑
    定人或囑託之鑑定機關、團體實施鑑定，以求時效（法務部
    92年9月1日法檢字第0920035083號函參照，刊載於法務部公
    報第312期）。此種由檢察機關概括選任鑑定人或概括囑託
    鑑定機關、團體，再轉知司法警察官、司法警察於調查犯罪
    時參考辦理之作為，法無明文禁止，係為因應現行刑事訴訟
    法增訂傳聞法則及其例外規定之實務運作而為，凡此，為法
    院辦案職務上所已知之事實。此種由司法警察官、司法警察
    依檢察官所概括選任之鑑定人或囑託鑑定機關、團體所為之
    鑑定結果，與檢察官選任或囑託為鑑定者，性質上並無差異
    ，同具有證據能力 (最高法院96年度台上字第2860號判決參
    照)。公訴人所提出之內政部警政署刑事警察局99年4月8日
    刑紋字第0990045106號指紋鑑定書，符合上開規定，且被告
    亦同意有證據能力，故得作為證據。
三、上開犯罪事實，迭據被告於偵查中及本院審理時坦承不諱，
    其中前揭犯罪事實一 (一)部分，並有證人陳明生、陳伯彥
    之警詢指述可證，及監視器畫面翻拍照片4張（見中縣烏警
    偵字第0990014205號卷《下稱：警卷(一)》第9、10頁）、現
    場蒐證照片28張（見彰化地檢署99年度偵字第10580號卷《
    下稱：偵卷(一)》第29至33頁）、車籍查詢基本資料1份（見
    警卷(一)第13頁），以及警員之職務報告1份（見警卷(一)第7頁
    ）等在卷可參；另前揭犯罪事實一(二)部分，核與證人孫桂
    芝、張捶銅於警詢證述之情節相符，復有監視器畫面翻拍照
    片3張（見中分六警偵字第0990012496號卷《下稱：警卷(二)
    》第17、18頁）、現場蒐證照片8張（見臺中地檢署99年度
    核退字第704號卷《下稱：偵卷(二)》第14至17頁）、車籍查
    詢基本資料1份（見警卷(二)第19頁）、當票1紙（見警卷(二)第
    12頁）、贓物責付保管單及贓物認領保管單各1紙（見警卷
    (二)第14、16頁）、警員之職務報告1份（見偵卷(二)第6頁），
    及內政部警政署刑事警察局99年4月8日刑紋字第0990045106
    號指紋鑑定書1份（見警卷(二)第25、26頁）等在卷可憑。足
    認被告之自白與事實相符，可以採信。是本案事證明確，被
    告上開二次竊盜犯行，均堪以認定。
四、論罪科刑部分
(一)按行為後法律有變更者，適用行為時之法律。但行為後之法
    律有利於行為人者，適用最有利於行為人之法律，刑法第2
    條第1項定有明文。查被告行為後，刑法第321條第1項第1款
    規定，已於100年1月26日經總統公布修正，自100年1月28
    日施行。修正前刑法第321條第1項第1款係規定：「於夜間
    侵入住宅或有人居住之建築物、船艦或隱匿其內而犯之者。
    」，「處6月以上、5年以下有期徒刑」；修正後則規定為「
    侵入住宅或有人居住之建築物、船艦或隱匿其內而犯之者。
    」，「處6月以上、5年以下有期徒刑，得併科新臺幣10萬元
    以下罰金」，經比較結果，修正後已不論日間或夜間侵入住
    宅竊盜，均加重處罰，顯較修正前之僅限於夜間侵入住宅竊
    盜始加重處罰，已放寬其加重處罰條件，且其法定刑度，亦
    從原未有得併科罰金，提高為得併科罰金，足見修正後之規
    定不利於被告（亦即如依修正後之規定，被告上開犯罪事實
    一(一)所示犯行，應論以修正後刑法第321條第1項第1款之
    侵入住宅加重竊盜，另上開犯罪事實一(二)所示犯行，應併
    論以修正後刑法第321條第1項第1款之加重竊盜），是本案
    應依刑法第2條第1項前段規定，適用被告行為時法即修正前
    之規定論科。
(二)另按刑法第321條第1項第2款規定，將「門扇」、「牆垣」
    、「其他安全設備」並列，則所謂「門扇」，應專指門戶而
    言，亦即指分隔住宅或建築物內外間之出入口大門而言，而
    所謂「其他安全設備」，則指門扇、牆垣以外，依社會通常
    觀念，足認為防盜之一切設備而言，窗戶屬之；又其所謂「
    毀越」，則指毀損與踰越而言（最高法院25年上字第4168號
    判例要旨參照）。本案被害人孫桂芝住宅之窗戶，具有防閑
    作用，屬於安全設備無訛。
(三)核被告所為，就前揭犯罪事實一 (一)所示之犯行，係犯刑
    法第320條第1項之竊盜既遂罪；就前揭犯罪事實一 (二)所
    示之犯行，係犯刑法第321條第1項第2款之踰越牆垣、安全
    設備竊盜既遂罪（本條項款因未修正，自無法律變更問題）
    ，檢察官於起訴書就此部分之論罪，雖僅提及「踰越牆垣竊
    盜」一節，但因在起訴事實已論及被告「自二樓窗戶進入」
    一情，亦即被告上開踰越安全設備竊盜之行為，已在檢察官
    起訴範圍內，是本院自應予以審究，不受檢察官論罪範圍之
    拘束，另被告就前揭犯罪事實一(二)所為，雖涉有刑法第32
    1條第1項第2款規定之多種加重情形，但仍屬一罪，僅併予
    論處即可（最高法院24年上字第418號判例參照），均併此
    敘明。被告所犯上開二罪間，犯意各別，為數罪，應予分論
    併罰。
(四)審酌被告曾有施用毒品、竊盜及侵占等犯罪前科（不構成累
    犯），有臺灣高等法院被告前案紀錄表1份在卷可參，素行
    不佳；其因缺乏生活貲財，卻不思以正當方法掙取，竟無視
    法紀，率而侵入他人住宅竊取財物，未能尊重他人之財產權
    ，復破壞社會之安寧秩序，造成被害人受有損害，所為實有
    可議；但念及被告於犯後，能坦承犯行，惟未賠償被害人所
    受損害之犯後態度，暨斟酌其犯罪之動機、目的、手段、國
    小畢業之智識程度及所生危害等一切情狀，公訴人於本院審
    理時，雖以言詞求為對被告上開犯行各量處有期徒刑6月、1
    年8月，並定應執行刑有期徒刑2年，惟本院審酌上情後，認
    公訴人之求刑尚嫌過重，乃核情分別量處如主文所示之刑，
    併定如主文所示之應執行刑。
(五)至於公訴人於本院審理時，雖另以被告有多次竊盜前科，顯
    有竊盜習慣，而求為對被告宣告強制工作一節。按刑法第90
    條第1項規定：「有犯罪之習慣或因遊蕩或懶惰成習而犯罪
    者，於刑之執行前，令入勞動場所，強制工作。」，亦即對
    於習慣犯，始得宣告強制工作。申言之，強制工作之目的，
    乃在於對具有常習性之犯罪人，為矯正其日常之惰性行為，
    進而培養刻苦勞動之精神，俾其學習一技之長及正確之謀生
    觀念，使其於日後重返社會，能適應社會生活。查被告先前
    曾因犯（修法前）常業竊盜罪，經臺灣高等法院臺中分院以
    93年度上訴字第860號刑事判決，判處有期徒刑3年6月、強
    制工作3年確定，該強制工作並已執行完畢一情，有前揭臺
    灣高等法院被告前案紀錄表在卷可參，衡此情形，被告先前
    之惰性行為與竊盜習慣，應已被矯正，並可依其於上開強制
    工作期間所學得之技能謀得工作。此參諸被告於本院供承其
    職業為臨時工一情（見本院卷第36頁），可認其並非懶惰不
    事生產。又被告雖未有穩定之工作，然此情是否出於被告之
    懶惰成習，或即該當於被告有竊盜習慣，公訴人並未舉證以
    實其說。何況，更生人於服刑完畢重返社會後，能否當然謀
    得正職，所涉問題多端，或因就業市場人浮於事謀職不易，
    此從我國乃至世界各國仍存在一定比例之失業人口，可徵甚
    明；或因僱主對更生人存有疑慮而接受度不高，以致謀職碰
    壁，是自不得以被告未有固定工作、曾有竊盜前科及再犯本
    件竊盜罪，乃至於對被告所為竊盜行為之嫌惡等情，即遽認
    被告已有竊盜習慣。故此，本院認尚乏證據證明被告已有犯
    罪之惡習及慣行，因認並無對被告宣告強制工作之必要，併
    此敘明。
據上論斷，應依刑事訴訟法第284條之1、第299條第1項前段，刑
法第2條第1項前段、第320條第1項、第321條第1項第2款、第51
條第5款，刑法施行法第1條之1第1項、第2項前段，判決如主文
。
本案經檢察官高宏銘到庭執行職務。
中    華    民    國   100    年    3     月    25    日
                  刑事第三庭    法  官  陳銘壎
以上正本證明與原本無異。
如不服本判決應於收受判決後10日內向本院提出上訴書狀，並應
敘述具體理由；其未敘述上訴理由者，應於上訴期間屆滿後20日
內向本院補提理由書(均須按他造當事人之人數附繕本)「切勿逕
送上級法院」。
告訴人或被害人對於判決如有不服具備理由請求檢察官上訴者，
其上訴期間之計算係以檢察官收受判決正本之日期為準。
中    華    民    國   100    年    3     月    25    日
                                書記官  楊筱惠
附錄本案論罪科刑法條全文：
中華民國刑法第320條
意圖為自己或第三人不法之所有，而竊取他人之動產者，為竊盜
罪，處5年以下有期徒刑、拘役或5百元以下罰金。
意圖為自己或第三人不法之利益，而竊佔他人之不動產者，依前
項之規定處斷。
前二項之未遂犯罰之。
中華民國刑法第321條第1項第2款
犯竊盜罪而有左列情形之一者，處6月以上、5年以下有期徒刑：
二  毀越門扇、牆垣或其他安全設備而犯之者。